【裁判字號】    89,上易,1088
【裁判日期】    890427
【裁判案由】    侵占
【裁判全文】
臺灣高等法院刑事判決                          八十九年度上易字第一八八號
    上  訴  人
    即  自訴人  己○○
    自訴代理人  戊○○
    被      告  丁○○
    被      告  丙○○
    被      告  甲○○
    被      告  乙○○
右上訴人因被告侵占案件，不服臺灣板橋地方法院八十八年度自字第三三一號，中華
民國八十八年十二月七日第一審判決，提起上訴，本院判決如左：
    主  文
上訴駁回。
    理  由
一、自訴意旨略以：自訴人己○○於民國（下同）八十一年九月十九日購買台北縣板
    橋市○○路三十二巷二弄四十六號一樓房屋，被告丁○○、乙○○、丙○○及甲
    ○○等四人分別購買二、三、四、五樓房屋各乙層；而上開地址所蓋五層樓房建
    築空地應屬自訴人所有，被告等人卻共同侵占搭車棚停車使用，經自訴人再三要
    求返還，被告等人均置之不理，被告等人侵占自訴人之民法第八百三十八條之地
    上權利，因認被告等人涉有刑法第三百三十五條侵占罪嫌云云。
二、按犯罪事實應依證據認定之，無證據不得推定其犯罪事實，刑事訴訟法第一百五
    十四條定有明文；再刑法第三百三十五條第一項侵占罪之成立，須意圖為自己或
    第三人不法所有，而侵占自己持有他人之物，始足當之。故刑法上之侵占罪，係
    以侵占自己持有他人之物為要件，所謂他人之物，乃指有形之動產、不動產而言
    ，並不包括無形之權利在內，單純之權利不得為侵占之客體，最高法院七十一年
    台上字第二三○四號判例著有明文。
三、經查：依自訴人自訴意旨所述，座落於台北縣板橋市○○段一四四七地號土地為
    其上建物各樓層區分所有權人即自訴人與被告等人所共有，故被告等四人所搭蓋
    之車棚，乃座落在渠等共有之土地上，有原審八十八年十月二十八日勘驗筆錄及
    台北縣板橋地政事務所八十八年十一月一日八八北縣板地二字第一四六九０號函
    暨所附測量成果圖與土地登記簿謄本在卷可稽。自訴人認被告等人搭蓋車棚使用
    ，認係侵占其民法第八百三十八條之地上權利云云，惟依上揭說明，無形之權利
    不得為侵占之客體，自訴人所指已有誤會，且系爭建築空地既係自訴人及被告等
    所共有，被告等自始係基於共有人地位使用系爭空地，在此之前，並未持有該土
    地，則其使用行為即不生侵占問題。又被告所提使用同意書（見原審卷第四十四
    頁、第七十三頁），及自訴人所提使用同意書（見本院卷第四十五頁）內容不盡
    相同，自訴人所提使用同意書，其上雖將「基地內之空地之使用權與管理權歸屬
    於該棟之二至五樓公共所有」部分刪改為「基地內之空地之使用權與管理權歸屬
    於該棟之一所有」，但所謂「該棟之一」無從確認為該棟一樓；且其上立同意書
    人欄係由自訴人之夫戊○○簽名蓋章，揆諸自訴人之夫既為該房屋一樓之買受人
    （登記為自訴人名義），其簽署使用同意書，縱解為係同意由其自己使用及管理
    系爭建築空地，亦不能對抗同棟房屋二、三、四、五樓各層之買受人；而由被告
    等所提出之使用同意書（見本院卷第四十四頁），其上載明系爭建築空地之「使
    用權及管理權，歸屬於該棟二至五樓所有」，並由自訴人之夫戊○○夫簽名蓋章
    ，足證一樓買受人即自訴人之夫確曾同意被告等共同使用及管理系爭建築空地，
    則被告據以對渠等共有之土地加以使用，即無不法所有或不法利益之意圖可言，
    自不能以任何罪名相繩，故本件純屬民事糾紛。原審諭知被告等人無罪之判決，
    其理由雖嫌粗略，但結論並無不當，本院認應予維持。上訴意旨仍執陳詞，指摘
    原判決不當，為無理由，應予駁回。至於兩造因使用系爭空地所生之爭執，宜循
    民事程序（包含市公所調解）解決，併此敘明。
四、被告乙○○經合法傳喚，無正當理由不到庭，爰不待其陳述逕行判決。
據上論結，應依刑事訴訟法第三百六十八條、第三百七十一條，判決如主文。
中    華    民    國    八十九    年      四        月      二十七      日
                            臺灣高等法院刑事第二十二庭
                                審判長法  官  許  正  順
                                      法  官  林  明  俊
                                      法  官  林  文  舟
右正本證明與原本無異。
不得上訴。
                                      書記官  莊  昭  樹
中    華    民    國    八十九    年      五        月        一        日


司法院資訊處製作；財團法人民間司法改革基金會備份。
